臺灣高雄地方法院刑事裁定　　　　　　 99年度聲判字第110號
聲　請　人
即　告訴人　吳翹玠
代　理　人　陳妙泉律師
被　　　告　陳雍達
　　　　　　謝明峰
　　　　　　林品如
上列聲請人因告訴被告詐欺等案件，不服臺灣高等法院高雄分院
檢察署檢察長駁回再議之處分（99年度上聲議字第1847號），聲
請交付審判，本院裁定如下：
    主  文
聲請駁回。
    理  由
一、按告訴人不服上級法院檢察署檢察長或檢察總長認再議為無
    理由而駁回之處分者，得於接受處分書後10日內委任律師提
    出理由狀，向該管第一審法院聲請交付審判。法院認為交付
    審判之聲請不合法或無理由者，應駁回之。刑事訴訟法第
    258 條之1 、第258 條之3 第2 項前段分別定有明文。又按
    刑事訴訟法第258 條之1 規定告訴人得向法院聲請交付審判
    ，係對於「檢察官不起訴或緩起訴裁量權」制衡之一種外部
    監督機制，法院僅就檢察官所為不起訴或緩起訴之處分是否
    正確加以審查，以防止檢察機關濫權，依此立法精神，同法
    第258 條第3 項規定法院審查聲請交付審判案件時「得為必
    要之調查」，其調查證據之範圍，自應以偵查中曾顯現之證
    據為限；而同法第260 條對於不起訴處分已確定或緩起訴處
    分期滿未經撤銷者得再行起訴之規定，其立法理由說明該條
    所謂不起訴處分已確定者，包括「聲請法院交付審判復經駁
    回者」之情形在內，是前述「得為必要之調查」，其調查證
    據範圍，更應以偵查中曾顯現之證據為限，不得就告訴人新
    提出之證據再為調查，亦不得蒐集偵查卷以外之證據，否則
    ，將與刑事訴訟法第260 條之再行起訴規定，混淆不清，亦
    將使法院兼任檢察官而有回復「糾問制度」之虞；且法院裁
    定交付審判，即如同檢察官提起公訴使案件進入審判程序，
    是法院裁定交付審判之前提，必須偵查卷內所存證據已符合
    刑事訴訟法第251 條第1 項規定「足認被告有犯罪嫌疑」檢
    察官應提起公訴之情形，亦即該案件已經跨越起訴門檻，否
    則，縱或法院對於檢察官所認定之基礎事實有不同判斷，但
    如該案件仍須另行蒐證偵查始能判斷應否交付審判者，因交
    付審判審查制度並無如同再議救濟制度得為發回原檢察官續
    行偵查之設計，法院仍應依同法第258 條之3 第2 項前段規
    定，以聲請無理由裁定駁回。是法院辦理刑事訴訟案件應行
    注意事項第134 條即規定，法院於審查交付審判之聲請有無
    理由時，除認為不起訴處分書所載理由違背經驗法則、論理
    法則或其他證據法則，否則，不宜率予裁定交付審判。
二、聲請意旨略以：被告陳雍達（原名陳志宏）係設於高雄市前
    金區○○○路211 號15樓之1 「臺灣開礦資產管理公司」（
    下稱臺灣開礦公司、民國97年1 月間已停止營業）實際負責
    人兼董事長，被告謝明峰係該公司董事兼業務副總，被告林
    品如係該公司之公關。被告3 人利用民眾冀求投資即能獲得
    現金利息回饋之心理，向多數人或不特定人佯稱：臺灣開礦
    公司係專門標購不動產不良債權標的物，經工程再造、投資
    管理及買賣交易，經驗豐富且獲利良好，只要加入臺灣開礦
    公司成為會員，即可參加保障定型化契約理財專案，投資人
    每投資1 單位為新臺幣（下同）10萬元，投資期限為1 年期
    或2 年期，每月3 日除將投資金額之1.5 ％紅利匯入投資人
    指定帳戶外，另可獲得承購臺灣開礦公司物件之優惠，合約
    期滿本金將全數退還，再以高報酬投資文宣、家族會員專用
    手冊及舉行投資說明會等方式，使聲請人吳翹玠誤認臺灣開
    礦公司具有合法性、前瞻性且有高獲利能力之假象，因而於
    95年12月30日和96年1 月10日以聲請人之名義共匯款300 萬
    元，96年1 月24日再以聲請人之妻吳陳大霞之名義匯款60萬
    元予臺灣開礦公司。嗣後臺灣開礦公司雖陸續有買賣投資不
    動產，然該公司所買入之坐落高雄縣大寮鄉○○路陽明山莊
    之不動產，其中門牌號碼高雄縣大寮鄉○○路269 號14、15
    樓及同路段301 號14、15樓之房地竟登記在被告謝明峰之妻
    子鄭美惠名下。又臺灣開礦公司本與板信商業銀行（代表人
    劉炳輝）簽訂買賣高雄市○○街30號地下1 層、地下2 至5
    層、28號1 樓、30號1 至6 樓、30號14、15樓之房地，並已
    交付定金2168萬元予板信商業銀行，事後雙方因故未繼續履
    行該買賣契約，板信商業銀行乃將該筆定金退還予臺灣開礦
    公司，而被告陳雍達取得該筆退款後，竟將該款交付予被告
    林品如，而臺灣開礦公司於97年間停業後所有款項均不明去
    向，顯為被告等3 人所侵占。又被告謝明峰於公司停業後身
    為投資人自救會之會長，亦未善盡自救會會長之義務，為身
    為投資人之聲請人爭取相關權益。因認被告陳雍達、謝明峰
    、林品如均涉犯刑法第339 條第1 項之詐欺罪、第336 條第
    2 項之業務侵占罪及第342 條之背信罪嫌。並以：(一)被告林
    品如雖提出達人生醫科技公司、羅芙生化科技公司之銀行交
    易明細、匯款單等，作為其與臺灣開礦公司交易之憑據，然
    被告林品如並未提出其經營該2 家公司之資料，或與該2 家
    公司有何關聯之證據，且羅芙生化科技公司之代表人為林智
    斌而非被告林品如，豈可謂羅芙生化科技公司之匯款即為被
    告林品如個人之匯款；被告陳雍達於偵查中已承認由其私人
    向被告林品如借貸，上開借款確屬私人而非公司之債務。(二)
    被告林品如提出之交付借款證明，是否確為真實而非偽造，
    並未詳為調查。(三)依臺灣高雄地方法院98年度訴字第204 號
    民事判決所示，被告林品如係擔任被告陳雍達個人向莊明華
    借貸之連帶保證人，與臺灣開礦公司無關。(四)被告謝明峰係
    臺灣開礦公司善後處理小組成員，當時投資人確有委任其擔
    任臺灣開礦公司自救會會長，可傳訊投資人簡伯安、陳極澤
    等即可得證，且被告謝明峰將臺灣開礦公司放在內厝路之動
    產、家電、傢俱設備等出售，所得款項未交予投資人，亦未
    歸入自救會，可傳訊陳瑞河（負責搬運傢俱）為證，檢察官
    未傳訊詳查，遽為不起訴處分，調查顯不完備，為此聲請交
    付審判等語。
三、經查：
  (一)羅芙生化科技公司全名為羅芙黛緹生化科技有限公司，代表
    人為林智斌，址設高雄市前鎮區○○○路128 號16樓。羅芙
    生化科技公司曾以被告林品如提出之銀行交易明細、匯款單
    等，對被告陳雍達（原名陳志宏）提出民事支付命令之請求
    ，有本院97年4 月7 日97年度促字第21166 號支付命令、民
    事支付命令聲請狀在卷可稽（臺灣高雄地方法院檢察署98年
    度他字第3160號卷第110 至115 頁），而羅芙生化科技公司
    上開地址即為被告林品如之居所，且該公司代表人林智斌即
    係被告林品如之弟，業據被告林品如於偵訊時供陳在卷（臺
    灣高雄地方法院檢察署98年度他字第3160號卷第129 頁），
    且有本院98年度訴字第204 號民事判決可參（臺灣高雄地方
    法院檢察署98年偵字第15337 號卷第31至34頁背面），又臺
    灣開礦公司因向羅芙生化科技公司調借2 仟2 佰餘萬元而無
    力償還，同意將臺灣開礦公司對板信商業銀行股份有限公司
    及板信資產管理股份有限公司之2168萬元債權讓與羅芙生化
    科技公司乙節，有臺灣開礦公司97年1 月15日出具之讓渡書
    在卷可參（臺灣高雄地方法院檢察署98年度他字第3160號卷
    第116 頁），是被告林品如辯稱：被告陳雍達將臺灣開礦公
    司與板信商業銀行解約後取得之款項交付伊，係為償還積欠
    羅芙生化科技之債務等語，非無所據。聲請人雖以該借款債
    務係被告陳雍達私人，而非公司債務云云，然觀諸被告林品
    如提出之合作金庫商業銀行一心路分行之匯款單，確均係匯
    入戶名為臺灣開礦公司之合作金庫銀行港都分行帳號：
    0000000000000 號帳戶，而該帳戶並非被告陳雍達私人帳戶
    ，堪信該借款應係為臺灣開礦公司所用，自難認與臺灣開礦
    公司無涉。
  (二)聲請人雖指被告林品如提出之上開借款證明單據，是否確為
    真實而非偽造，未詳為調查云云，然上開借款證明單據確有
    羅芙生化科技公司於合作金庫銀行一心路分行開立之帳號：
    0000000000000 號帳戶之各類存款分戶交易明細表在卷可憑
    （臺灣高雄地方法院檢察署98年偵字第15337 號卷第95至
    107 頁），並無積極證據足認上開借款證明單據確屬偽造，
    且檢察官於偵查中就被告陳雍達、林品如間借款之細節隔離
    訊問結果，被告陳雍達、林品如所述之過程均大致相符，復
    於處分書內詳細論列說明，聲請人前揭聲請意旨即難採認，
    且揆諸上揭說明，本院不得就此部分再為調查或蒐集偵查卷
    以外之證據，以符聲請交付審判之制度本旨。
  (三)另莊明華分別於96年12月13日、96年12月21日匯款225 萬元
    、270 萬元，共計匯款495 萬元入臺灣開礦公司之上開合作
    金庫港都分行帳戶，有該帳戶交易明細在卷為憑（臺灣高雄
    地方法院檢察署98年偵字第15337 號卷第27頁），而該帳戶
    既係臺灣開礦公司所用，亦難認上開匯款係被告陳雍達個人
    向莊明華借貸而與臺灣開礦公司無涉，是被告陳雍達以臺灣
    開礦公司資金償還該公司債務，自難認有何侵占罪嫌。
  (四)被告謝明峰於偵訊時陳稱：公司結束營業資產沒有經過清算
    ，因為公司要結束營業時，只剩下大寮鄉○○路193 戶房地
    ，那是與劉俊雄合夥的權利，伊與（公司行政副總）林依賢
    成立善後小組，因為當初還有大寮鄉○○路31戶預售戶買家
    的過戶及交屋問題，是要協助他們移轉房地，與投資人沒有
    關係。另外100 多戶劉俊雄他們現在還在賣，因為登記在他
    們名下，目前因為尚未銷售完畢無法拆帳，這部分要等房子
    銷售完才能由被告陳雍達和劉俊雄談，拆完帳拿到錢才能分
    配給投資人等語（臺灣高雄地方法院檢察署98年度他字第
    3160號卷第130 至131 頁），而大寮鄉○○路之房地確為臺
    灣開礦公司與案外人劉俊雄合夥，其中劉俊雄出資8500萬元
    ，臺灣開礦公司出資1950萬元，依契約書第5 條所載，合夥
    不動產之銷售及財務，均為案外人劉俊雄所主導，此有97年
    1 月26日劉俊雄與臺灣開礦公司間合夥契約書在卷可稽（臺
    灣高雄地方法院檢察署98年偵字第15337 號第35至35頁背面
    ），則合夥既未經清算，被告謝明峰之任何銷售行為都必須
    列入總帳，自難以其銷售傢俱所得款項未歸入臺灣開礦公司
    自救會，遽認被告謝明峰涉犯侵占之罪嫌。至被告謝明峰是
    否擔任臺灣開礦公司之自救會會長，與其是否受聲請人委任
    處理投資人求償事宜顯屬二事，則是否傳訊簡伯安、陳極澤
    以證明被告謝明峰擔任臺灣開礦公司之自救會會長，即與其
    是否涉犯背信罪嫌無涉，且檢察官業已調查認定被告謝明峰
    並無受聲請人委任擔任自救會會長，此部分事實已明確，自
    無傳喚上開證人之必要。
四、綜上，臺灣高等法院高雄分院檢察署99年度上聲議字第1847
    號處分書，既已調查偵查卷內所存證據，並敘明所憑證據及
    判斷理由，經本院調閱卷證核閱無訛，採認事實均確有所據
    ，且上開處分書所載證據取捨及事實認定，均尚無違背經驗
    法則或論理法則之情事，聲請人聲請交付審判所主張之事實
    理由，並無法使本院達到「足認被告有犯罪嫌疑」檢察官應
    提起公訴之情形。聲請人指摘上開駁回再議之處分為不當，
    聲請交付審判，核無理由，應予駁回。
五、依刑事訴訟法第258條之3第2項前段，裁定如主文。
中    華    民    國  100     年    1     月    17    日
            刑事第十六庭  審判長法  官  曾逸誠
                                法  官  林柏壽
                                法  官  姚水文
以上正本證明與原本無異。
不得抗告。
中    華    民    國   100    年    1     月    17    日
                                書記官  蔡靜雯